【裁判字號】    90,交訴,109
【裁判日期】    900829
【裁判案由】    妨害自由等
【裁判全文】
臺灣桃園地方法院刑事判決                          九十年度交訴字第一九號
    公  訴  人  臺灣桃園地方法院檢察署檢察官
    被      告  甲○○
右列被告因公共危險等案件，經檢察官提起公訴（九十年度偵字第七八三０號），本
院判決如左：
    主  文
甲○○服用酒類，不能安全駕駛動力交通工具而駕駛，處罰金壹萬元，如易服勞役，
以參佰元折算壹日。又以脅迫妨害人行使權利，處拘役貳拾日，如易科罰金，以參佰
元折算壹日。
被訴過失傷害部分不受理。
    事  實
一、甲○○明知汽車駕駛人服用酒類後不能安全駕駛動力交通工具者，不得駕車，竟
    自民國九十年五月十一日晚上二十二時許，在桃園市○○路夜來香ＫＴＶ飲用玉
    泉清酒約一瓶後，其明知飲用逾量，已達不能安全駕駛動力交通工具之狀態，詎
    仍於飲用酒類後約二十三時三十分許（尚未至精神耗弱或心神喪失之程度），駕
    駛車號ＫＩ－五九五一號自小客車自前開ＫＴＶ離開，沿桃園市○○路往龜山鄉
    方向行駛，而生公共危險於同時段所有參與道路交通之車輛及行人之安全。嗣於
    同日二十三時五十分許，甲○○行經萬壽路三段一六九號前，因疏未注意車前狀
    況，自後撞及其同向右前方由乙○○所騎乘之車號ＧＹＯ－七七八號重型機車，
    致乙○○受有傷害（過失致傷部分業據撤回告訴）。甲○○肇事後駕駛上開自小
    客車將乙○○送往桃園聖保祿醫院就醫，其後於搭載乙○○返家途中，二人因車
    禍賠償問題意見不合，發生爭執，甲○○竟於自小客車上脅迫稱要找人打乙○○
    ，並未經乙○○同意強行將乙○○載往龜山鄉兔子坑山區，乙○○迭稱要下車，
    甲○○仍置之不理而妨害乙○○行使其行動自由權利。嗣車行至兔子坑山區，乙
    ○○利用上坡之際將其車打入空檔，並拉起手剎車開啟車門逃脫，前往友人住處
    求援，嗣與友人偕甲○○同至龜山派出所報案，警員以酒精測試器測得甲○○之
    呼氣酒精濃度高達每公升０．七三毫克。
二、案經乙○○訴由桃園縣警察局桃園分局報請臺灣桃園地方法院檢察署檢察官偵查
    起訴。
    理  由
壹、有罪部分：
一、訊據被告甲○○固坦承有酒後駕車之事實，惟矢口否認有強制罪之犯行，辯稱：
    伊並未說要找人毆打乙○○，係因喝酒意識模糊，乙○○可能說要下車很小聲，
    伊才會將之載往兔子坑山區云云。惟查：（一）被告右揭酒後駕車肇事之犯行，
    有桃園縣警察局道路交通事故調查報告表、現場照片多幀附卷可稽；而被告經警
    員以酒精測試器測得其呼氣酒精濃度高達每公升０．七三毫克之事實，亦有被告
    簽名於其上之酒精測試表影本乙紙在卷可佐。按飲酒後酒精會使人之自主神經系
    統產生亢奮與認知功能（包括注意力、知覺、視力、判斷力、與運動協調力）的
    暫時性缺損，故酒後駕車之駕駛人對於移動景物的追蹤能力、經強光照射後恢復
    視力、監視四周之注意力，均較平時缺乏，為吾國民日常生活所已知，依德國、
    美國之研究結果，當呼氣酒精濃度達每公升０．五五毫克時，肇事率為一般正常
    人之十倍（法務部八十八年五月十八日法八八檢字第一六六九號函參照）；又依
    行政院國軍退除役官兵輔導委員會臺北榮民總醫院八十八年八月五日八八北總內
    字第二六八六八號函亦指出：當呼氣濃度達每公升０．五毫克時，駕駛人中毒症
    狀係反應較慢、感覺減低，將影響駕駛，有該函附卷可稽。本件被告經警測得之
    呼氣酒精濃度既高達每公升０．七三毫克，且依卷附警員所製作之刑法第一百八
    十五條之三案件測試觀察紀錄表上所記載：被告有異常駕駛行為，顯然無法正常
    駕駛等語，堪認其客觀上已達不能安全駕駛動力交通工具之狀態，是被告此部分
    之犯行堪以認定。（二）被告於車上脅迫要找人毆打乙○○，並強行將乙○○載
    往兔子坑山區，嗣乙○○利用上坡之際將被告車打入空檔，繼拉起手剎車開啟車
    門逃往友人住處求援之事實，業據被害人乙○○指述綦詳，核與證人即乙○○友
    人丙○○證述之情相符。被告既不否認將乙○○載往兔子坑山區之事實，且於警
    訊中供稱：「我想載他（指乙○○）去透透風消消氣」；再佐以被害人乙○○證
    稱：伊有以平常的聲量，一直跟被告說要下車等語，足證被告前揭所辯，核係飾
    卸之詞，不足採信。綜上，本件事證明確，被告犯行洵堪認定，應予依法論科。
二、核被告甲○○所為，係犯刑法第一百八十五條之三不能安全駕駛動力交通工具而
    駕駛罪、第三百零四條第一項以脅迫妨害人行使權利罪（公訴人雖認被告此部分
    犯行，係犯刑法第三百零二條之非法剝奪行動自由罪，惟按刑法第三百零二條之
    妨害自由罪，其罪在本質上，以行為人有剝奪他人之行動自由為目的始足當之，
    此觀諸該條之規定自明。查本件告訴人乙○○證稱：被告只是不讓伊下車，車門
    並未鎖起來等語，堪認被告尚無剝奪其行動自由之目的，且其所為行為之強度亦
    尚未達「剝奪」告訴人「行動自由」之程度，是公訴意旨容有誤會，惟起訴事實
    相同，起訴法條應予變更。）又被告所犯上開二罪，犯意各別，行為互殊，應予
    分論併罰。爰審酌被告之呼氣酒精濃度高達每公升０．七三毫克，另其係因與被
    害人協調車禍賠償問題發生爭執而為上述犯行，犯後已與告訴人達成和解，其犯
    罪所生損害尚輕，並於本院坦承大部分犯行等一切情狀，量處如主文所示之刑，
    並就被告判處罰金部分，諭知易服勞役之折算標準；另就其所犯強制罪部分，諭
    知易科罰金之折算標準。
貳、不受理部分：
一、按告訴乃論之罪，告訴人於第一審辯論終結前得撤回其告訴，又告訴經撤回者，
    法院應諭知不受理之判決，刑事訴訟法第二百三十八條第一項、第三百零三條第
    三款分別定有明文。
二、公訴意旨另以：被告甲○○酒後駕駛前揭自小客車，於九十年五月十一日二十三
    時五十分許，途經萬壽路三段一六九號前，應注意駕駛小客車時，駕駛人應注意
    車前狀況，隨時採取必要之安全措施，且當時視距良好，路面為市區○○道路，
    並無缺陷或障礙物，依被告之智識能力，亦無不能注意之情事，詎其竟疏未注意
    ，自後撞及其同向右前方由乙○○所騎乘之車號ＧＹＯ－七七八號重型機車，致
    乙○○受有二側手肘及雙膝擦傷之傷害，因認被告另犯有刑法第二百八十四條第
    一項前段之過失傷害罪嫌。
三、查刑法第二百八十四條第一項前段之罪，依同法第二百八十七條前段之規定，須
    告訴乃論，茲據告訴人乙○○於本院審理中，當庭陳明撤回告訴，有本院九十年
    八月十五日審判筆錄附卷可稽，揆諸前開說明，自應為不受理之諭知。
據上論斷，應依刑事訴訟法第二百九十九條第一項前段、第三百條、第三百零三條第
三款，刑法第一百八十五條之三、第三百零四條第一項、第四十一條第一項前段、第
四十二條第二項，罰金罰鍰提高標準條例第一條前段、第二條，判決如主文。
本案經檢察官廖江憲到庭執行職務。
中        華        民        國      九十      年    八    月  二十九  日
                                臺灣桃園地方法院刑事第六庭
                                      法  官   林曉芳
右正本證明與原本無異。
如不服本判決，應於判決送達後十日內向本院提出上訴狀（應附繕本），上訴於臺灣
高等法院。
                                      書記官   巫孟蓉
中        華        民        國      九十      年    九    月   五     日
附論罪科刑依據之法條
刑法第三百零四條
以強暴、脅迫使人行無義務之事或妨害人行使權利者，處三年以下有期徒刑、拘役或
三百元以下罰金。
前項之未遂犯罰之。
刑法第一百八十五條之三
服用毒品、麻醉藥品、酒類或其他相類之物，不能安全駕駛動力交通工具而駕駛者，
處一年以下有期徒刑、拘役或三萬元以下罰金。


司法院資訊處製作；財團法人民間司法改革基金會備份。
